臺灣屏東地方法院刑事判決　　　　　　　 93年度訴字第880號
公　訴　人　臺灣屏東地方法院檢察署檢察官
被　　　告　乙○○　男　33歲.
　　　　　　　　　　另案在竹.
指定辯護人　本院公設辯護人　丁○○
上列被告因違反毒品危害防制條例案件，經檢察官提起公訴（93
年度偵緝字第186號），本院判決如下：
    主  文
乙○○無罪。
    理  由
一、公訴意旨略以：乙○○基於概括犯意，自民國90年10月間起
    迄91年10月間止，在屏東縣佳冬鄉○○路84號住處及佳冬鄉
    境內不詳地點，連續多次販賣第一級毒品海洛因予甲○○、
    丙○○二人，其販賣方式或以現金交易，或由甲○○以提供
    其所申請之手機門號，丙○○以提供其本人之銀行帳戶來與
    乙○○換取海洛因，每一門號可換得新台幣（下同）1000元
    之海洛因，每一帳戶可換得3000至4000元之海洛因，所取得
    之手機門號與銀行帳戶則由乙○○供擄鴿勒贖之用（乙○○
    恐嚇取財部份由檢察官另行偵辦），因認乙○○涉有毒品危
    害防制條例第4條第1項之販賣第一級毒品罪嫌。
二、公訴意旨認被告乙○○涉有右揭犯嫌，乃係以證人甲○○及
    丙○○二人在警訊及偵查中之證詞；被告在警訊中曾自白向
    林、廖二人收購行動電話門號或金融機構帳戶存摺等語；卷
    附華南商業銀行（以下簡稱華南銀行）、佳冬郵局、富邦銀
    行的帳戶往來明細及開戶資料；0000000000號、0000000000
    號行動電話基本資料等為其論據。訊據被告固供承其曾於91
    年間以一支門號1000元之代價向甲○○購買至少三支行動電
    話的門號；其亦曾於同一時期，以一個帳戶3000元之代價向
    丙○○收購存摺、印章及提款卡，但堅決否認有何販賣第一
    級毒品之犯行，辯稱：我沒有贈送或販賣海洛因毒品給甲○○及丙○○，也沒有與該二人一同施用過毒品等語。
三、按犯罪事實應依證據認定之，無證據不得認定其犯罪事實，
    又不能證明被告犯罪者，應諭知無罪之判決，刑事訴訟法第
    154條第2項及第301條第1項，分別定有明文。次按認定不利
    於被告之事實，須依積極之證據，而此所謂證據，須確能為
    被告有罪之證明，而無瑕疵可指者，始足當之；其為訴訟上
    之證明，則須至任何一般人均認其為真正，而無所懷疑之程
    度，此分別有最高法院30年度上字第816號及同院69年度臺
    上字第4913號、76年度臺上字第4986號判例可資參照。
四、經查：
    (一)證人甲○○於警訊及偵查中之證詞部份：
　    1.證人甲○○於檢察官偵查時固證稱：伊於91年10月間曾
        以每支手機門號換取價值1000元海洛因毒品之代價，將
        其所申請之3、4支手機門號，向被告換取海洛因毒品3
      　、4次。其亦曾於91年2月至4月間，多次在被告住所以
        現金購買海洛因毒品，每次均購買價值1000元毒品云云
        （92年偵字第4350號卷第13頁），而與其在警訊中所證
        述之情節大致相符（警訊卷第9至11頁）。惟該證人旋
        於本院審理時翻異前詞，改稱：其曾申請6支手機門號
        ，並將其中5支門號以每支1000元之價格賣給被告，不
        是換取毒品海洛因，也未曾以現金向被告購買過毒品云
        云（本院卷第82至85頁），前後證詞顯不相容。是該證
        人於警訊及偵查中之證詞可否資為不利被告之證據，即
        有研求餘地。
      2.查證人甲○○曾於警訊時供證：伊於「91年2月至4月間
        」向被告乙○○購買海洛因共5、6次之多，每隔3天就
        買1次等語（警訊卷第9頁背面）。然證人於同日警訊中
        竟另證稱：伊係於「91年5月間」，始經朋友介紹認識
        被告等語。是以證人既於91年5月間才認識被告，豈會
        在同年2月至4月間即向被告購買毒品？故證人「認識被
        告的時間」與「開始向被告購買毒品之時間」即互有矛
        盾。再者，證人於本院審理中供證：其係於「91年中」
        開始施用海洛因，之前沒有買過海洛因等語（本院卷83
        頁至89頁），此亦與其於警訊中所稱「91年2月至4月
　　　　間」即向被告購買毒品之說法扞格不入。
　　　3.次查，證人於警訊中證稱：伊係於「91年10月間」，以
　　　　「0000000000、0000000000、0000000000、0000000000
　　　　、0000000000」等五支手機門號向被告換取海洛因毒品
　　　　（警卷第10、14頁背面參照）。惟查：前開0000000000
　　　　、000000000、000000000等三支手機門號乃係證人甲○○於「91年12月20」所申購；另二支0000000000、0000
　　　　000000手機門號則分別於「91年12月30日」及「91年12
　　　　月27日」始由甲○○持機開通，茲有「翔盛通訊商行」
　　　　出貨單、泛亞電信用戶申請書、遠傳行動電話服務申請
　　　　書、和信電訊股份有限公司行動電話服務申請書影本各
　　　　一份及遠傳電信股份有限公司行動電話基本資料影本二
　　　　份等在卷供憑（本院卷第53頁至第57頁；警訊卷第32、
        33頁）。質言之，證人所稱以手機門號向被告交換毒品
        時，該等手機門號尚未出貨或尚非由證人持有，其所證
        於「91年10月間」以手機門號向被告交換毒品云云，顯
        與事實不符。且證人於警訊時先稱：「我一共賣給乙○○、陳理賢兄弟行動電話卡6次，不是一次賣6支，每次
        1支。」等語（警訊卷第11頁），然於偵查中又證稱：
        「我申請5支，時間是91年10月間，但好像只給他3至4支
        。」; 「先後有3、4次。」云云，其前後所述之交付門
        號數量及次數亦有齟齬。況證人申辦之手機門號，究係
        全部用以賣得現金？或全部用以換取毒品？或係部份賣
        得現金，部份換取毒品？證人先後說法亦有歧異：證
        人甲○○於警訊中先稱：「我一共賣給乙○○、陳理賢
        兄弟行動電話卡6次，不是一次賣6支，每次1支，每次
        新台幣1000元。」等語（警訊卷第11頁），即6支門號
        都係用以賣得現金。然於同日警訊中又稱：「前三次
        我是和他（即被告）換取1000元海洛因的量一小包，後
        三次我是拿現金。」（警訊卷第11頁），即部份換取毒
        品，部份賣得現金。嗣於偵查中，證人復改稱：「好
        像『只給他3至4支』，．．我是那支門號先下來就先跟
        他換毒品，．．先後有『3、4次』」（偵卷第13頁），
        即全部手機門號皆用以換取毒品。前後說法實屬反覆。
      4.證人於警訊及偵查中之證詞既有如前所述之重大矛盾且
        有與事實顯不相符之重大瑕疵，參照前開判例見解，自
        不得資為認定被告販賣毒品事實之證據。
    (二)證人丙○○於警訊、偵查及本院審理中之證詞部份：
　    證人丙○○對被告以交換華南銀行、佳冬郵局及富邦銀行
      等存款帳戶存摺之方式販賣海洛因等情，先後於警訊、偵
      查及本院審理中均指證不移，然證人對於以存摺與被告交
      換毒品之時間、是否分次交換、可換取多少價值之毒品等
      情，先後指證內容不一：
      1.證人以存摺與被告交換毒品之時間：
      　證人於警訊中先稱：「我是於92年1月31日毒品勒戒出
        獄後，才將該三本存摺交給他（即被告）。」（警訊卷
        第19頁），然於同日警訊中又改稱：「是91年10月11月
        之間，正確時間忘記了。」（警訊卷第20頁背面）。迨
        至偵查中又翻稱：「（檢察官問：交易的時間及地點？
        ）91年1月底及2月初，1月底是華南及郵局的帳戶給他
        ，2月初是交富邦的帳戶給他，都是在他家裡，他也同
        時在他家裡交毒品給我。」云云（92年偵字第4350號卷
        第12頁），先後證詞差異甚多，無從據以認定被告販毒
        之時間。
      2.證人以存摺與被告交換毒品之次數：
        證人於警訊中先稱：「我只有以郵局、銀行存摺三本向
        他換海洛因這一次而已。」（警訊卷第21頁背面），然
        於偵查及本院審理中則改稱：伊係於91年1月底及2月初
        分兩次將存摺交給被告，1月底是華南及郵局的帳戶，
        2月初是交富邦的帳戶（92年偵字第4350號卷第12頁、
        本院卷第93頁）。其後證詞混淆不清，無從據以認定被
        告販毒之次數。
      3.證人每交換一本存摺可換取海洛因毒品之價值：
      　證人於警訊中先稱：「每本（存摺）換取海洛因1000元
        的量」（警訊卷第20頁背面）；嗣於偵查中改稱：「一
        本帳戶可以換3、4000元的海洛因。」（92年偵字第
        4350 號卷第12頁）；及於本院審理中復改稱：「（每
        次換）2000元的毒品。」云云（本院卷第96頁），前後
        證詞反覆不定，無從據以認定被告每次販賣毒品所得之
        價額。
      4.證人每次用以與被告交換海洛因毒品之物品：
      　證人於警訊中先稱：伊有將「存摺」、「提款卡」及「
        一顆郵局的印章」一併交給被告（警訊卷第19頁）；惟
        於偵查中改稱：「交存摺及提款卡，印章沒有給他。」
        （92年偵字第4350號卷第12頁）；迨至本院審理中又改
　　　　稱：「提款卡沒有，印章好像有。」云云（本院卷第93
　　　  頁），歷次說法不一，難予憑信。
　　　5.證人是否另以現金向被告購買毒品？
　　　　證人於警訊中除供證渠曾以存摺與被告換取毒品外，均
　　　　未提及曾以現金向被告購買毒品，惟於偵查中忽又證稱
　　　　伊曾於90年10月至12月間，在屏東縣佳冬鄉被告住所或
　　　　不詳地點向被告買過5次毒品。（92年偵字第4350號卷
        第12頁），迄至本院審理中則又翻稱：「只有交換存摺
        。」云云（本院卷第97頁），先後證詞亦屬矛盾。
      6.綜上所論，證人丙○○於警訊、偵查及本院審理中之證
        詞均有難予採信之重大瑕疵，亦不得作為認定不利被告
        事實之證據。
    (三)綜觀本件警訊筆錄及卷附屏東縣警察局屏東分局刑事案件
      報告書可知，本件案發原委，並非因二位證人甲○○、丙○○之施用毒品犯行為警查獲，進而供出販賣毒品之上手
      ，亦未曾在被告身上或住居所內扣得大量毒品或販毒工具
      ，而係肇因於被告乙○○因擄鴿勒贖之恐嚇取財案件遭警
      查獲後，依被告用以犯罪之行動電話門號及金融帳戶來源
      ，對證人甲○○及丙○○加以詢問後得知，因此本件公訴
      人對被告提起公訴之主要依據僅有證人甲○○及丙○○二
      人之證詞。至於卷附華南銀行、佳冬郵局、富邦銀行等金
      融帳戶之往來明細、開戶資料及行動電話基本資料等，僅
      得認為係佐證證人證詞之補強證據而已，該等證據本身並
      不能單獨證明被告販賣毒品之事實。而本件證人甲○○及
      丙○○之證詞既均不可採信，已如前述，則該等補強證據
      失其附麗，對於本件被告所涉之犯罪事實自無證明力可言
      。
    (四)依上說明，公訴人所舉之證據不足以證明被告確有販賣第
      一級毒品之犯行。此外，又查無其他積極之證據，足認被
      告確有公訴人所指之犯行，不能證明被告犯罪，揆諸前開
      法律規定及判例意旨，依法應諭知無罪之判決。
據上論斷，應依刑事訴訟法第301條第1項，判決如主文。
中    華    民    國 　　94　  年    3     月 　 23   日
                          臺灣屏東地方法院刑事第四庭
                              審判長　法  官　莊鎮遠
                              　　　　法　官　劉敏芳
                                      法　官　王以齊
以上正本證明與原本無異。
如不服本判決應於收受本判決送達後十日內向本院提出上訴書狀
，其未敘述上訴理由者，並得於提起上訴後十日內向本院補提理
由書狀（均須按他造當事人之人數附繕本）「切勿逕送上級法院
」
                                      書記官　盧姝伶
中    華    民    國 　　94　  年    3     月 　 23   日
